臺灣臺中地方法院民事判決
110年度訴字第2777號
原      告  林宏容  
被      告  陳冠丞  


上列當事人間請求遷讓房屋等事件，本院於民國111年4月25日言
詞辯論終結，判決如下：
    主      文
被告應將門牌號碼臺中市○○區○○路○段○○○○號十三樓之七房屋騰
空遷讓並返還予原告。
被告應給付原告新臺幣壹拾捌萬壹仟元，及自民國一百一十一年
四月一日起至遷讓返還第一項房屋之日止，按月給付原告新臺幣
貳萬元。
訴訟費用由被告負擔。
本判決於原告以新臺幣貳拾壹萬貳仟伍佰元為被告供擔保後得假
執行。
    事實及理由
壹、程序部分：
一、按訴狀送達後，原告不得將原訴變更或追加。但擴張或減縮
    應受判決事項之聲明者，不在此限，民事訴訟法第255條第1
     項第3款定有明文。查：原告起訴時請求被告應將門牌號碼
    臺中市○○區○○路0段0000號13樓之7（下稱系爭房屋）遷讓返
    還予原告，並請求被告給付原告新臺幣（下同）10萬1000元
    ，及自民國110年10月1日起按月給付2萬元；後於111 年4月
    25日言詞辯論期日當庭變更其聲明為：被告應將系爭房屋全
    部遷讓返還予原告，並給付原告18萬1000元，及自111年4月
    1日起按月給付2萬元。核屬減縮應受判決事項之聲明，揆諸
    前開法條規定，應予准許。
二、被告經合法通知，未於言詞辯論期日到場，核並無民事訴訟
    法第386 條所列各款情形，爰依原告之聲請，由其一造辯論
    而為判決。
貳、實體部分：
一、原告主張：兩造前簽立有房屋租賃契約書（下稱系爭契約）
    ，由被告向原告承租原告所有系爭房屋，約定每月租金為2
    萬元，租賃期間為109年6月1日至111年5月31日。詎被告自1
    10年2月起即未依約繳納全部租金，扣除押租金4萬元及被告
    陸續支付之租金合計5萬9000元，被告直至110年9月已積欠
    租金達10萬1000元，經原告於111年2月17日言詞辯論期日當
    庭催告被告應於5日內支付，被告逾期仍未支付，並經原告
    於111年3月28日言詞辯論期日向被告為終止系爭契約之意思
    表示，本件租約已終止，被告迄今仍未遷讓，扣除押租金4
    萬元後，被告已積欠租金合計18萬1000元，且屬無權占有。
    為此，爰依系爭契約之約定，及民法第767條、不當得利等
    規定，請求被告遷讓房屋及支付積欠租金、相當於租金之不
    當得利等語。並聲明：（一）被告應將系爭房屋全部遷讓返
    還原告。（二）被告應給付原告18萬1000元，及自111年4月
    1日起至遷讓返還系爭房屋之日止，按月給付原告2萬元。（
    三）願供擔保，請准宣告假執行。
二、被告未於言詞辯論期日到場，亦未提出書狀作任何聲明或陳
    述。
三、得心證之理由：
(一)原告主張兩造前於109年5月21日簽訂系爭契約，由被告向原
    告承租系爭房屋，約定租期自109年6月1日起至111年5月31
    日止，每月租金2萬元，押租金為4萬元，被告自110年2月起
    即未按時支付全部租金，僅支付5萬9000元等情，業據其提
    出與所述相符之系爭契約、存證信函及收件回執、房屋稅繳
    款書、存摺影本等件為證（參本院卷第15至20、27至35、57
    、89至93頁）。而被告經本院合法通知，未於言詞辯論期日
    到場，對於原告所主張之事實，亦未提出任何書狀加以爭執
    ，依據民事訴訟法第280條第3項、第1項之規定，應視同自
    認。是本件原告所主張之上揭事實，自堪信為真實。
(二)按承租人租金支付有遲延者，出租人得定相當期限，催告承
    租人支付租金，如承租人於其期限內不為支付，出租人得終
    止契約。租賃物為房屋者，遲付租金之總額，非達二個月之
    租額，不得依前項之規定，終止契約。其租金約定於每期開
    始時支付者，並應於遲延給付逾二個月時，始得終止契約。
    所有人對於無權占有或侵奪其所有物者，得請求返還之，民
    法第440條第1項、第2項、第767條第1項前段分別定有明文
    。查：兩造約定系爭房屋每月租金為2萬元，而被告自110年
    2月起即未給付全額租金，計至原告於111年2月17日當庭向
    被告催告於5日內繳納積欠之租金時，被告已積欠原告逾2個
    月租金，是原告因被告仍未繳納，而於111年3月28日言詞辯
    論期日當庭再對被告為終止系爭契約之意思表示，並經本院
    於110年3月30日送達被告，揆諸前開條文規定，堪認原告已
    合法終止系爭契約，則兩造間之租賃關係既已合法終止，原
    告即無占有系爭房屋之正當權源，其嗣後繼續占有系爭房屋
    自屬無權占有，則原告本於系爭房屋之所有權人之地位，依
    前揭規定請求被告遷讓返還系爭房屋，洵屬有據。
(三)再按承租人應依約定日期，支付租金，民法第439條第1項定
    有明文；又押租金之主要目的在於擔保承租人履行租賃債務
    ，故租賃關係消滅後，承租人如有欠租或其他債務不履行時
    ，其所交付之押租金，發生當然抵充之效力（最高法院10 4
    年度台上字第1569號判決意旨參照）。經查：系爭契約雖已
    於111年3月終止，然被告尚有110年2月至111年3月之租金合
    計22萬1000元未付（計算式：2萬元14月－被告已付5萬9000
    元＝22萬1000元），惟原告自承前已收取押租金4萬元，依前
    揭說明，該押租金應予抵充，是原告依系爭契約之法律關係
    ，得請求被告給付欠繳租金為18萬1000元（計算式：22萬10
    00元－4萬元＝18萬1000元），亦應准許。
(四)再按無法律上之原因而受利益，致他人受損害者，應返還其
    利益。雖有法律上之原因，而其後已不存在者，亦同，民法
    第179條定有明文；又無權占有他人房屋，可能獲得相當於
    租金之利益，為社會通常之觀念（最高法院61年台上字第16
     95號裁判意旨參照）。查：被告於租賃關係消滅後仍占用
    原告所有系爭房屋，係無法律上原因而受有相當於租金之利
    益，致原告受有損害，原告請求被告給付相當於租金之不當
    得利，自於法有據。爰審酌系爭租約所載每月租金為2萬元
    ，原告請求以上開數額認定相當於租金之損害，應屬可採。
    從而，原告請求被告應自系爭契約終止後之111年4月1日起
    至遷讓返還系爭房屋之日止，按月給付被上訴人2萬元，核
    屬有據，應予准許。
四、綜上所述，原告依所有物返還請求權請求被告返還系爭房屋
    ，及依系爭契約請求被告支付積欠之租金18萬1000元，並依
    不當得利之法律關係，請求被告自111年4月1日起至遷讓返
    還系爭房屋之日止，按月給付原告2萬元，為有理由，應予
    准許。
五、原告陳明願供擔保聲請准宣告假執行，核無不合，爰酌定相
    當之擔保金額，予以准許。　　
六、據上論結，本件原告之訴為有理由，依民事訴訟法第385條
    第1項前段、第78條、第390條第2項，判決如主文。
中　　華　　民　　國　　111 　年　　4 　　月　　28　　日
                  民事第四庭          法  官  蔡家瑜
以上正本係照原本作成。　　　　　　　　　
如對判決上訴，應於判決送達後20日內向本院提出上訴狀（須附
繕本）。如委任律師提起上訴者，應一併繳納上訴審裁判費。
中　　華　　民　　國　　111 　年　　4 　　月　　28　　日
                                      書記官  蔡秀貞